【裁判字號】    97,訴,212
【裁判日期】    970613
【裁判案由】    侵權行為損害賠償
【裁判全文】
臺灣高雄地方法院民事判決               97年度訴字第212號
原      告  菲商菲律賓首都銀行股份有限公司台北分公司
                        樓
法定代理人  乙○○
原      告  甲○○
共      同
訴訟代理人  林石猛律師
            林岡輝律師
複代理人    周振宇律師
被      告  朱思翰即思翰企業行
訴訟代理人  陳水聰律師
上列當事人間侵權行為損害賠償事件，經本院於民國97年5 月28
日言詞辯論終結，判決如下：
    主  文
原告之訴及其假執行之聲請均駁回。
訴訟費用由原告負擔。
    事實及理由
一、原告主張：原告菲商菲律賓首都銀行股份有限公司台北分公
    司（下稱首都銀行，原首都銀行高雄分公司已於民國95年11
    月30日裁撤，其相關業務由首都銀行台北分公司接續處理）
    於91年11月間，持對訴外人憲達企業股份有限公司（下稱憲
    達公司）之執行名義，而聲請就坐落高雄縣大寮鄉○○段潮
    州寮小段6568-3、6568-4地號土地及其上建物即建號784 號
    門牌號碼高雄縣大寮鄉○○路37號暨增建之未保存登記建物
    （暫編建號2701號，下稱系爭建物）為查封拍賣（本院91年
    度執字第48556 號）。詎被告竟於執行程序中，主張系爭建
    物為其所有，而提起第三人異議之訴，並聲請供擔保執行停
    止，嗣經三審判決被告敗訴確定。然伊因被告之停止執行，
    而受有無法及時拍賣取得價金之使用利益，自得請求以拍賣
    底價新台幣（下同）34,536,000元，自特別拍賣停止日即94
    年10月26日計算至被告遭判決敗訴確定日即96年8 月24日期
    間，按年息5 % 計算之損害3,155,550 元，並先就被告提供
    之擔保金即1,726,800 元之範圍內為請求。又伊已於執行程
    序中即94年12月7 日將執行名義所示之債權讓與原告甲○○
    ，並經承受債權人之地位。爰依侵權行為之法律關係，提起
    本訴，並聲明求為命被告給付1,726,800 元及加計自起訴狀
    繕本送達翌日起算法定遲延利息，且願供擔保為假執行之判
    決。
二、被告則以：伊係依法供擔保停止執行，且停止執行部分僅為
    系爭建物中地面層部分，而全部執行標的是否均停止拍賣，
    為執行法院之權限，並非可歸責於伊之事由，原告計算之損
    害方式即有不當，且首都銀行已將讓與甲○○，自無受有損
    害可言，而甲○○於受讓債權時，本件擔保金之求償權利尚
    未發生，其亦未將債權讓與之事由通知伊，該債權讓與不生
    效力等語，資為抗辯。並聲明駁回原告之訴。
三、兩造爭執及不爭執事項：
  (一)不爭執部分：
  1.首都銀行於91年11月間，持對訴外人憲達公司之執行名義（
    91年度票字第3864號民事裁定及91年度促字35838 支付命令
    ），聲請就坐落高雄縣大寮鄉○○段潮州寮小段6568-3、65
    68-4地號土地及其上建物即建號784 號門牌號碼高雄縣大寮
    鄉○○路37號及增建之未保存登記建物（暫編建號2701號）
    為查封拍賣（本院91年度執字第48556 號）。
  2.上開執行標的原訂於94年10月26日進行特別拍賣，底價則為
    34,536,000元，因被告於執行程序中，主張系爭建物為其所
    有，而提起第三人異議之訴，並於94年10月25日依本院92年
    度雄聲字第89號裁定供擔保停止執行而停止拍賣（另再於95
    年2 月20日依本院94年度抗字第56號裁定再補足擔保金額而
    停止95年3 月8 日之拍賣）。嗣該第三人異議之訴，經三審
    於96年8 月24日駁回被告之上訴確定。現雖續行拍賣程序，
    但仍尚未拍定。有強制執行聲請狀、本院91年度執字第4855
    6 號拍賣公告、起訴及追加起訴狀、本院94年度雄聲字第89
    號、94年度抗字第56號、94年度訴字第2958號、台灣高等法
    院高雄分院96年度上字第29號及最高法院96年台上字第1902
    號裁判在卷可稽，並經本院依職權調取上開執行卷查明屬實
    。
  3.首都銀行於上開執行程序中之96年1 月6 日與甲○○共同具
    狀陳報執行債權（含前揭6568-3、6568-4地號土地及其上建
    物即建號784 號建物之抵押權）已讓與甲○○之情事，並於
    本院審理中以96年12月5 日之起訴補充理由狀及97年4 月3
    日之補充理由二狀再度為讓與債權之通知。業經本院依職權
    調取上開執行卷查明屬實。
  (二)爭執部分：
  1.本件損害賠償之債權為何人？
  2.被告之停止執行程序是否有侵害原告之權利？原告得否請求
    賠償及其得請求之金額為若干？
四、得心證之理由：
  (一)本件損害賠償之債權人為何人？
  1.按債權之讓與，依民法第297 條第1 項規定，雖須經讓與人
    或受讓人通知債務人始生效力，但不以債務人之承諾為必要
    ，而讓與之通知，為通知債權讓與之事實行為，原得以言詞
    或文書為之，不需何等之方式，故讓與人與受讓人間成立債
    權讓與契約時，債權即移轉於受讓人，除法律另有規定外，
    如經讓與人或受讓人通知債務人，即生債權移轉之效力；至
    同法條第2 項所謂受讓人將讓與人所立之讓與字據提示於債
    務人，蓋使債務人閱覽讓與字據，可知讓與之事實與通知有
    同一之效力，並非以提示讓與字據為發生債權讓與效力之要
    件（最高法院42年台上字第626 號判例意旨參照）。
  2.經查，原告首都銀行主張其已將其對憲達公司之執行名義即
    本院91年度票字第3864號民事裁定、91年度促字第35838 號
    支付命令所示債權（債務人均為被告、憲達公司及訴外人朱
    陳蘭香、陳紹宗）及原台灣省建設廳於87年10月20日核發之
    動產抵押擔保債權讓與原告甲○○，業據其提出債權讓與證
    明書（本院卷第153 頁）為證。且本院94年度訴字第2958號
    第三人異議之訴審理中，原告首都銀行及甲○○亦於95年1
    月4 日具狀陳報首都銀行已將上揭債權讓與甲○○，並聲請
    本院詢問被告是否同意由甲○○承當訴訟，經被告訴訟代理
    人於同年月17日收受該陳報狀繕本，並於95年4 月10日準備
    程序當庭表示同意由甲○○承當訴訟等情，亦經本院職權調
    取上開案卷核閱無訛，堪認原告已將前揭債權讓與之情事通
    知被告。則依前揭規定，上開債權讓與自已因通知被告而生
    效力。被告抗辯原告間債權讓與程序對其不生效力云云，自
    非足採。是原告主張首都銀行已將系爭債權讓與甲○○，本
    件損害賠償之債權人為甲○○等語，自屬有據。
  3.準此，本件損害賠償之債權人既為甲○○，而非首都銀行，
    則首都銀行提起本件損害賠償訴訟，即無理由，應予駁回。
  (二)被告之停止執行程序是否有侵害原告之權利？原告得否請求
    賠償及其得請求之金額為若干？
  1.原告主張被告明知系爭建物非其所有，仍故意透過第三人異
    議之訴及停止強制執行之程序，致原告至少受自特別拍賣停
    止日即94年10月26日計算至前開第三人異議之訴判決敗訴確
    定日即96年8 月24日期間，按年息5%計算之利息損害3,155,
    550 元云云，惟為被告所否認，並以前揭情詞置辯。
  2.按提起債務人或第三人異議之訴後，為免訴訟程序進行中，
    因強制執行程序終結而遭受敗訴之判決，常有依強制執行法
    第18條第2 項規定，聲請法院准其提供擔保為停止執行之裁
    定。聲請裁定停止執行既為法律明文所設，復於維護權益有
    其必要，果該異議之訴之提起，係正當權利之行使，而非不
    法之行為，則對於聲請停止執行，自亦應同視（最高法院83
    年度台上字第2261號判決要旨參照）。至於債務人或第三人
    提起異議之訴，而提供擔保聲請停止執行，嗣後起訴雖受敗
    訴判決，但法律上既無該債務人或第三人應賠償債權人因停
    止執行，致其不能執行所受損害之明文規定，則該債權人對
    於提起異議之訴之債務人或第三人應有之損害賠償請求權，
    惟得依民法之規定辦理，亦即對於是否故意或過失應負證明
    之責。
  3.原告主張被告於本院91年度執字第48556 號強制執行程序中
    ，以系爭建物為其所有為由，而提起第三人異議之訴，並聲
    請供擔保執行停止，嗣經三審判決被告敗訴確定等情，有原
    告提出之民事起訴狀、追加起訴狀、本院94年度雄聲字第89
    號、94年度抗字第56號、94年度訴字第2958號、台灣高等法
    院高雄分院96年度上字第29號及最高法院96年台上字第1902
    號裁判等附卷足稽（本院卷第30至57頁），並經本院依職權
    調取上開第三人異議之訴及執行案卷查明屬實，且為被告所
    不爭執，原告此部分之主張固堪信為真實。惟被告於其提起
    之上開第三人異議之訴中係主張系爭未辦理保存登記之建物
    為其原始出資興建而為所有權人，本院則係以被告雖提出具
    名「林阿乾」之承建證明書，泛稱系爭建物內之鐵皮增建廠
    房建物，均係受被告委託承建等語，然該承建證明書所稱興
    建部分及位置為何，均不明確，且該具名人林阿乾經傳訊不
    著而無從訊問，認該證明書之內容未必真實，被告復未能舉
    證證明其為系爭建物所有權人等語，為其駁回被告請求之論
    據，有上開判決在卷可憑。查系爭建物既為未保存登記之建
    物，無法辦理所有權登記，其所有權之歸屬本即易生紛爭，
    ，而被告復提出承建證明書，據以主張其為系爭建物原始出
    資興建之所有權人之論據，則其提起第三人異議之訴以保障
    其權益，即與故意以背於善良風俗之方法加損害於他人之情
    形有別，自難僅以該第三人異議之訴之判決結果認被告未能
    充分舉證證明其為系爭建物之所有權人，即認其係故意藉由
    第三人異議之訴以損害原告之權利。再原告就被告提起第三
    人異議之訴係出於故意或過失而侵害其權利之不法行為乙節
    ，亦未能提出其他證據以資證明，則僅以被告敗訴一事，亦
    難遽謂被告係故意或過失不法侵害於他人。是原告主張被告
    應負侵權行為之損害賠償責任云云，尚屬無據。
  4.再按損害賠償之債，以有損害之發生及有責任原因之事實，
    並兩者之間有相當因果關係為成立要件，債權人欲在民事強
    制執行程序中受償金錢，必以該執行標的得以拍定，並取得
    拍定之價金為前提，本件執行標的原訂於94年10月26日進行
    特別拍賣，底價則為34,536,000元，因被告於執行程序中，
    主張系爭建物為其所有，而提起第三人異議之訴，並於94年
    10月25日依本院92年度雄聲字第89號裁定供擔保停止執行而
    停止拍賣（另再於95年2 月20日依本院94年度抗字第56號裁
    定再補足擔保金額而停止95年3 月8 日之拍賣）。嗣該第三
    人異議之訴，經三審於96年8 月24日駁回被告之上訴確定。
    現雖續行拍賣程序，但仍尚未拍定等情，有本院調取之本院
    民事執行處91年度執字第48556 號執行事件案卷可稽，且為
    兩造所不爭執，則原告就該執行標的物既未拍定取得價金，
    即無停止執行期間即94年10月26日至96年8 月24日期間遲延
    取得拍賣價金而生利息損害可言。雖原告主張被告曾於本院
    高雄簡易庭94年度雄簡字第7858號第三人異議之訴審理中，
    向原告提出協商提議書表明定當於法院拍賣期日到場出價標
    買本件執行標的云云，並提出協商提議書為證（本院卷第11
    8 頁），惟該協商提議書乃係被告於95年10月31日所出具，
    早已逾原訂之特別拍賣期日，其自無依該提議書所載於原訂
    94年10月26日特別拍賣期日到場參與投標之可能，亦無原告
    所稱本件執行倘如期舉行拍賣必能拍定之可言，況被告出具
    之該協商提議書雖載有其於該執行廠房拍賣之時，一定會到
    法院出價標買等文，但被告屆時是否確會前往參與競標？其
    是否確有該等資力？均屬未明，自難僅依該提議書之記載，
    即認本件倘如期舉行拍賣，上開執行標的必經拍定，而由原
    告取得拍賣價金。故原告此部分之主張，亦非足採。
  5.從而，原告以其上開強制執行事件中因停止執行而受有利息
    損失，主張被上訴人應負侵權行為責任，而請求被告給付1,
    726,800 元之利息損失，自屬無據。
五、綜上所述，原告首都銀行非本件損害賠償之債權人，且原告
    主張被告提起第三人異議之訴並聲請停止強制執行構成侵權
    行為云云，為不足採。從而，原告本於侵權行為之法律關係
    ，請求被告給付1,726,800 元及加計自起訴狀繕本送達翌日
    起算法定遲延利息，為無理由，應予駁回。原告之訴既經駁
    回，其假執行之聲請，亦失所附麗，應併予駁回。
六、本件事證已臻明確，兩造其餘之攻擊防禦方法及所舉未經援
    用之證據，經本院審酌後，認均與判決結果不生影響，爰不
    予一一論駁。
七、結論：本件原告之訴為無理由，依民事訴訟法第78條、第85
    條第1 項，判決如主文
中    華    民    國    97    年    6     月    13    日
                  民事第一庭  法  官  劉惠娟
以上正本係照原本作成。
如不服本判決，應於送達後20日內，向本院提出上訴狀並表明上
訴理由，如於本判決宣示後送達前提起上訴者，應於判決送達後
20日內補提上訴理由書（須附繕本）。
中    華    民    國    97    年    6     月    13    日
                              書記官  林雯琪


司法院資訊處製作；財團法人民間司法改革基金會備份。
